【裁判字號】    98,易,598
【裁判日期】    980521
【裁判案由】    竊盜
【裁判全文】
臺灣臺南地方法院刑事判決               98年度易字第598號
公  訴  人  臺灣臺南地方法院檢察署檢察官
被      告  丙○○
上列被告因竊盜案件，經檢察官提起公訴（97年度偵字第18153
號），本院判決如下：
    主  文
丙○○共同竊盜，累犯，處有期徒刑壹年貳月，扣案之自製鑰匙
伍支，均沒收。
    事  實
一、丙○○前於民國九十一年間因竊盜案件，經法院判處有期徒
    刑十月、緩刑三年確定，其於緩刑期間內更犯竊盜罪，經法
    院判處有期徒刑一年確定，並撤銷上開緩刑之宣告，兩案接
    續執行後，於九十四年十二月十九日縮刑期滿執行完畢。詎
    其仍不知悔改，於九十七年十二月二十八日下午二時三十五
    分許，在臺南市○○區○○路「觀夕平台」東南側停車場，
    與不詳姓名之成年男子（此經蒞庭檢察官當庭更正）基於意
    圖為自己不法所有之犯意聯絡，由丙○○把風，該名不詳姓
    名之成年男子持丙○○所有之自製鑰匙轉動乙○○所有、停
    放在該處之車號二七五─ＢＹＫ號重型機車之鑰匙孔發動該
    機車，而共同竊取該機車得手後，該名不詳姓名之成年男子
    騎乘上開機車駛離現場時，適為臺南市警察局刑警大隊員警
    丁○○發現，上前將未及逃逸之丙○○當場逮捕，並扣得丙○○所有、用以行竊上開機車之自製鑰匙五支。
二、案經臺南市警察局第四分局報告臺灣臺南地方法院檢察署檢
    察官偵查起訴。
    理  由
一、關於證據能力之認定：
  (一)按刑事訴訟採直接審理及言詞審理主義，證據資料必須由法
    院在審判期日依法定程序直接調查，始得採為判斷之依據。
    又證人，係以其證言為證據資料，必須到庭以言詞陳述，始
    具證據能力，而得採為判斷之依據；證人於審判外之言詞或
    書面陳述，除法律有規定者外，不得作為證據；而司法警察
    （官）職務上製作之報告文書，或係基於他人之陳述而作成
    ，或為其判斷之意見，或係基於其本身之見聞而撰具，屬審
    判外之書面陳述，無從由法院依直接及言詞審理方式加以調
    查，應無證據能力（最高法院八十九年台上字第五三六四、
    九十一年台上字第七四九六、九十一年台上字第六五二七、
    九十三年台上字第一二○八號判決意旨參照）。查本件檢察
    官起訴之證據之一，即查獲警員丁○○之「職務報告」，係
    警員本於其職務作成之報告文書，乃審判外之書面陳述，無
    從由法院依直接及言詞審理方式加以調查，被告丙○○既然
    不同意作為證據，依刑事訴訟法第一百五十九條第一項規定
    及第一百五十九條之五第一項規定之反面解釋，即不得作為
    本案裁判基礎之證據資料。
  (二)證人丁○○警員於偵查中向檢察官所為之陳述，係以證人身
    分到場具結作證，且係就其親身經歷之事實所為，依其陳述
    作成時之情況，並無顯不可信之情形，依刑事訴訟法第一百
    五十九條之一第二項規定，自得為證據。被告雖不同意作為
    本案證據，惟並未舉出該偵查筆錄製作之原因、過程及其功
    能等，有何「顯有不可信之情況」，則其於偵查中向檢察官
    所為之證述，依法應有證據能力。
  (三)其餘以下所引用之供述或非供述證據，檢察官及被告於本案
    言詞辯論終結前，並未爭執其證據能力，本院審酌前開證據
    之作成或取得之狀況，並無非法或不當取證之情事，且亦無
    顯不可信之情況，並無證據力明顯過低之情形，復經本院於
    審判期日就上開證據依法進行調查、辯論，依刑事訴訟法第
    一百五十九條之五規定，均具有證據能力。
二、訊據被告固坦認於上開時地竊取前揭機車之事實，惟辯稱：
    是他一人持其自製之鑰匙轉動前揭機車鑰匙孔竊取該機車，
    沒有共犯，與他同行的那名男子，是他以一千元之代價，請
    該名男子幫忙騎乘前揭機車，該名男子不知道該機車是他偷
    的云云。經查：
  (一)被告於上開時地夥同一名不詳姓名之成年男子，以被告在旁
    把風、該名成年男子持被告所有之自製鑰匙發動車號二七五
    ─ＢＹＫ號重型機車駛離現場之方式，共同竊取被害人乙○○所有之該部機車得逞之事實，業據目擊證人丁○○警員於
    本院審理時結證稱：「九十七年十二月二十八日下午二時三
    十分至三十五分左右，我開車載同我太太、小孩進入臺南市
    安平區○○路『觀夕平台』停車場入口處，發現被告和另外
    一個較瘦、年約四十歲之男子坐在入口機車停車處的二部併
    排機車上，被告坐在其所有之車號三八七─ＤＹＬ號紅色機
    車上，該名較瘦之男子坐在車號二七五─ＢＹＫ號白色機車
    上，我看見該名較瘦男子的手一直在白色機車的鑰匙孔上晃
    動，我覺得很奇怪，就慢慢把車子沿他們二人後方開過去，
    他們二人回頭看到我的車，該名較瘦男子的手就停止晃動，
    我停好車下車注意看他們，該名較瘦之男子看到我下車在看
    他們，就回到被告所乘坐的那部紅色機車上，坐在被告後面
    ，與被告聊天，我轉身拿起手機，假裝我在打電話，五、六
    秒後我又轉身看他們二人，看到該名較瘦之男子又坐回白色
    機車上，拿東西在白色機車的鑰匙孔那裡晃動，我請我太太
    幫我記下那二部機車的車號後，慢慢走過去，還沒有走到被
    告所坐的那部紅色機車時，就看到那名較瘦男子發動白色機
    車往我前方的方向騎走，被告則發動紅色機車準備離開，我
    便上前順勢將該部紅色機車熄火表明身分。」（見本院卷第
    三三頁正、反面）等情明確，且該部車號二七五─ＢＹＫ號
    重型機車確係被害人乙○○所有、停放在上開停車場遭竊走
    一節，亦據證人乙○○於警詢證述在卷，並有臺南市警察局
    車輛協尋電腦輸入單、車籍查詢資料各一件附卷可稽，此外
    復有被告所有供行竊用之自製鑰匙五支扣案可證，已可認定
    被告確有上開與該名不詳姓名之成年男子共同行竊前揭機車
    之事實。
  (二)被告雖辯稱係其轉動機車鑰匙孔發動機車云云，惟查，被告
    的體型比一般人胖，非屬清瘦之人，有卷附現場拍攝之被告
    照片（見警卷第九頁）可稽，證人丁○○應無將之誤認成該
    名轉動機車鑰匙孔之較瘦男子之可能，則被告辯稱係其轉動
    上開白色機車之鑰匙孔，與另一名男子無關云云，顯不足採
    。參以證人丁○○警員上前盤查被告時，被告曾拿起手機與
    對方通話稱：他在警察局了，不要回來了等語，亦據證人丁○○結證在卷（見本院卷第三三頁反面），足認被告認識該
    名下手行竊之較瘦男子，其辯稱不認識該名男子，該名男子
    不知道該部白色機車是他偷的云云，應係事後迴護共犯之詞
    ，不可採信。
  (三)至原起訴意旨雖以被告所持用之0000000000號行
    動電話門號與案外人王啟州所持用之0000000000
    號行動電話於九十七年十二月二十八日當天下午二時三十九
    分二十五秒有通話紀錄（見偵查卷第五五頁），及證人丁○○於偵查中指證稱：當天另一名竊賊應該就是在庭的王啟州
    等語，認與被告共同行竊之另一名較瘦男子係案外人王啟州
    。惟查，被告所持用之0000000000號行動電話門
    號於案發後之當天下午二時三十五分五十四秒至三十六分三
    十五秒，與另一行動電話門號0000000000號之持
    用人亦有連續四通之頻繁通話，且此四通通話的發話方均非
    被告，而係另一門號持用人，參以證人丁○○之上開證詞，
    被告遭查獲後係拿起手機與對方通話，並非被告撥打手機與
    對方通話，可知該通對話，被告有可能是受話方，而非發話
    方等情，堪認與被告共犯本案之該名較瘦男子可能是另一行
    動電話門號0000000000號之持用人，不必然是王
    啟州，參以該0000000000號申辦人陳思潔於偵查
    中到庭作證時，又證稱：該門號她之前借給一位客戶王先生
    使用，之後王先生沒有繳費，她就把門號要回來，她不知道
    王先生的個人資料等語（見偵查卷第四六頁），並未指證與
    其同庭的案外人王啟州就是曾向她借用000000000
    0號門號之王先生。再證人丁○○於本院審理時結證稱：「
    該名較瘦之男子當時戴一頂半罩式安全帽、皮膚黑黑、臉瘦
    瘦的屬於長形臉，身材很瘦，當下我可以認得出來，但是在
    偵查中作證時，我的印象模糊了，已經認不出來，偵查中是
    因為檢察官叫另一名較胖的人與今日在庭的王啟州同庭，檢
    察官問我，哪一個人是與被告一同行竊的竊賊，當時我以為
    檢察官已經查出來竊賊就是那二個人中的一人，我才會說應
    該是比較瘦的王啟州是另一名竊賊，其實我沒辦法百分百的
    確認，我只是跟當時同在庭的另一名較胖男子作比較。」（
    見本院卷第三三頁反面、第三五頁）等語，足見證人丁○○
    於偵查中係憑著模糊的印象指認王啟州，且僅因案外人王啟
    州與當時另一名竊賊的身材相似，及自行推測檢察官偵辦案
    件之進度，即遽行指認，並非肯認王啟州即係另一名竊贓，
    則其偵查中所為之指認顯有重大瑕疵而無法採作不利於案外
    人王啟州之認定，是本案與被告共犯者應非案外人王啟州，
    而係另一名不詳姓名之較瘦成年男子，此亦經蒞庭檢察官當
    庭更正起訴事實在卷（見本院卷第三六頁）。
  (四)綜上所陳，被告於上開時地，由其把風、並提供自製鑰匙予
    另一名成年男子轉動前揭機車之鑰匙孔發動機車，而共同竊
    取前揭機車得手之犯行，事證明確，應依法論科。
三、核被告所為，係犯刑法第三百二十條第一項之竊盜罪。被告
    與不詳姓名之成年男子就上開犯行，有犯意之聯絡及行為之
    分擔，應論以共同正犯。又被告有如事實欄所載之前案科刑
    及執行紀錄，有卷附臺灣高等法院被告前案紀錄表可按，其
    受有期徒刑之執行完畢，五年以內故意再犯本件有期徒刑以
    上之罪，為累犯，應依刑法第四十七條第一項之規定加重其
    刑。爰審酌被告不思以正途獲取財物，隨意竊取他人財物，
    毫無尊重他人所有物之體認，欠缺法紀觀念，且其前已有二
    次行竊機車之前科紀錄，竟仍不知悔改，再度竊取他人機車
    ，惡性非輕，其犯後猶矢口否認犯行，毫無悔意，其後雖坦
    承犯行，但仍刻意迴護共犯，致檢警無法追回失竊之上開機
    車，被害人所受損害因此無法回復，所生危害非輕，兼衡其
    智識程度、家庭狀況及檢察官之求刑等一切情狀，量處如主
    文所示之刑。另扣案之自製鑰匙五支，係被告所有供其本案
    共同行竊所用之物，業據被告供明在卷（見本院卷第三七頁
    ），應依法宣告沒收。至扣案之手機一支及ＳＩＭ卡，係供
    被告平時聯絡使用，與本案無關聯性，自不得宣告沒收，併
    此敘明。
據上論斷，應依刑事訴訟法第二百九十九條第一項前段，刑法第
第二十八條、第三百二十條第一項、第四十七條第一項、第三十
八條第一項第二款，刑法施行法第一條之一第一項、第二項前段
，判決如主文。
本案經檢察官甲○○到庭執行職務
中    華    民    國    98    年    5     月    21    日
                  刑事第九庭    法  官  林欣玲
以上正本證明與原本無異。
如不服本判決應於收受本判決後10日內向本院提出上訴書狀，並
應敘述具體理由。其未敘述上訴理由者，應於上訴期間屆滿後20
日內向本院補提理由書狀（均須按他造當事人之人數附繕本）「
切勿逕送上級法院」。
                                書記官  鄭佩玉
中    華    民    國    98    年    5     月    21    日
附錄本案論罪科刑法條：
刑法第320條
意圖為自己或第三人不法之所有，而竊取他人之動產者，為竊盜
罪，處 5 年以下有期徒刑、拘役或 5 百元以下罰金。
意圖為自己或第三人不法之利益，而竊佔他人之不動產者，依前
項之規定處斷。
前二項之未遂犯罰之。


司法院資訊處製作；財團法人民間司法改革基金會備份。
